【裁判字號】    97,簡上,306
【裁判日期】    970617
【裁判案由】    電子遊戲場業管理條例等
【裁判全文】
臺灣板橋地方法院刑事判決             97年度簡上字第306號
公  訴  人  臺灣板橋地方法院檢察署檢察官
上  訴  人
即  被  告  甲○○
上列上訴人即被告因違反電子遊戲場業管理條例案件，不服本院
97年度簡字第426 號中華民國97年1 月28日第一審判決（聲請簡
易判決處刑案號：96年度速偵字第3533號），提起上訴，本院管
轄之第二審合議庭判決如下：
    主  文
上訴駁回。
    事  實
一、甲○○明知未依電子遊戲場業管理條例規定辦理營利事業登
    記者，不得經營電子遊戲場業，其未經辦理登記，即基於經
    營電子遊戲場業之犯意，自民國96年12月15日起，在台北縣
    林口鄉○○路與佳林路旁之公共場所，擺設電子遊戲機「彈
    珠戰警」22台（含IC板22塊），供不特定顧客對賭把玩，賭
    博方式為賭客每次將新台幣（下同）1 元投入機台內，彈珠
    臺燈號跑動後所停留之燈號如恰與彈珠彈進之燈號相同，即
    可獲得2 至10倍數不等之彩票，賭客再持彩票兌換5 元至30
    0 元不等價值之禮品，以此方式，經營電子遊戲場業。迄於
    同年月26日23時許，為警在上址當場查獲，並扣得上開電子
    遊戲機22台（含IC板22塊）、機台內之硬幣137 元及彩票1,
    317 張，始悉上情。
二、案經臺北縣政府警察局新莊分局報請臺灣板橋地方法院檢察
    署檢察官偵查後聲請以簡易判決處刑。
    理  由
一、按被告以外之人於審判外之言詞或書面陳述，除法律有規定
    者外，不得作為證據，刑事訴訟法第159 條第1 項固定有明
    文。惟被告以外之人於審判外之陳述，雖不符同法第159 條
    之1 至之4 之規定，而經當事人於審判程序同意作為證據，
    法院審酌該言詞陳述或書面陳述作成時之情況，認為適當者
    ，亦得為證據；當事人、代理人或辯護人於法院調查證據時
    ，知有第159 條第1 項不得為證據之情形，而未於言詞辯論
    終結前聲明異議者，視為有前項之同意，此亦據同法第159
    條之5 規定甚明。查本件被告、檢察官於本院準備程序中均
    未就證據能力提出爭執，且迄於言詞辯論終結前，亦未就本
    院所調查之證據主張有刑事訴訟法第159 條第1 項不得為證
    據之情形，應認均已同意得作為本案之證據。從而，下述之
    證據資料縱有屬傳聞證據，且不符刑事訴訟法第159 條之1
    至之4 之規定者，經本院審酌各該證據資料作成時之一切客
    觀情況，認無不適當之情事，均認有證據能力，合先敘明。
二、訊據被告甲○○對於其未依電子遊戲場業管理條例規定辦理
    營利事業登記，自96年12月15日起至為警查獲時止，有在台
    北縣林口鄉○○路與佳林路旁之公共場所，擺設扣案之電子
    遊戲機「彈珠戰警」22台（含IC板22塊）之事實，均坦承不
    諱，惟矢口否認有何違法經營電子遊戲場業之犯行，辯稱：
    伊係將扣案電子遊戲機擺放在夜市，並非店面，故不受電子
    遊戲場業之規範，且客人把玩上揭機台後僅會得到彩票，並
    以彩票換取獎品，並無任何現金交易，亦不構成賭博罪云云
    。經查：
  (一)被告自96年12月15日起，在台北縣林口鄉○○路與佳林路旁
    之公共場所，擺設電子遊戲機「彈珠戰警」22台（含IC板22
    塊），供不特定顧客對賭把玩，賭博方式為賭客每次將1 元
    投入機台內，彈珠臺燈號跑動後所停留之燈號如恰與彈珠彈
    進之燈號相同，即可以獲得2 至10倍數不等之彩票，賭客再
    持彩票兌換禮品，迄於同年月26日23時許，為警在上址當場
    查獲，並扣得上開電子遊戲機22台（含IC板22塊）、機台內
    之硬幣137 元及彩票1317張等事實，業據被告於警詢、偵查
    中及本院審理中均供承不諱，並有現場照片15張、扣案之電
    子遊戲機具「彈珠戰警」22台（均含IC板）、現金136 元及
    彩票1317張等物可資佐證，此部分之事實堪以認定。
  (二)被告雖以前詞置辯，惟本案被告所擺設之「彈珠戰警」機台
    ，遊戲方式為賭客每次將現金1 元投入機台內，彈珠臺燈號
    跑動後所停留之燈號如恰與彈珠彈進之燈號相同，賭客即可
    以獲得2 至10倍數不等之彩票，並以彩票換取價值約5 元至
    300 元不等之禮品，否則所投入之現金則歸被告取得乙節，
    業經被告供承在卷，足見被告以上開遊戲機與客人決定輸贏
    之方式，純靠運氣，非靠操作者之技巧，顯係以射倖性作為
    主要之遊戲內容。再者，賭博罪之財物非專以金錢為限，凡
    具有經濟價值之物均屬之，則被告於客人賭輸之情形，賭客
    輸其所下注之現金歸被告所有，於賭贏時則可以2 至10倍數
    獲得彩票後，再持彩票兌換價值約5 元至300 元不等之禮品
    ，是賭客所獲取之彩票既可供兌換非與所投入金額同額且具
    經濟價值之禮品，足徵本件雖僅得以彩票兌換禮品，但此與
    刑法第266 條但書所謂「供人暫時娛樂之物」所指情形仍有
    不同，要屬賭博行為無訛，無從解免罪責。被告抗辯需兌換
    現金才會構成賭博罪云云，自有誤會，並不可採。
  (三)再按電子遊藝場業管理條例於89年2 月3 日經總統公布施行
    ，該條例第1 條明示「為管理電子遊戲場業，並維護社會安
    寧，善良風俗、公共安全及國民身心健康，特設定本條例。
    」是該條例立法目的之一即在於管理電子遊戲場業。而所謂
    電子遊戲場業，依該條例第2 條規定，係指設置電子遊戲機
    供不特定人益智娛樂之營利事業。換言之，僅須設置電子遊
    戲機供人娛樂以營利者，即屬電子遊戲場業管理條例所指之
    電子遊戲場業，其規模及所設置之電子遊戲機之數量如何，
    則非所問，此有經濟部89年6 月30日經89商字第89018536函
    可參（見該函說明欄第四項）。換言之，所謂電子遊戲場業
    ，僅須有設置電子遊戲機供人為娛樂者即屬之（該條例第2
    條），至其係專以提供電子遊戲機供人娛樂或在非電子遊戲
    場業之營業場所附帶提供電子遊戲機供人娛樂，應非所問。
    從而，在非電子遊戲場業之營業場所擺設電子遊戲機供人娛
    樂者，仍須依該條例第15條規定辦理營利事業登記後始得擺
    設，否則，仍應依該條例22條論罰。且按該條例第15條已明
    定未辦理營利事業登記，不得經營電子遊藝場業為禁止規定
    ，無論有無固定營業場所，有無繳稅，均在禁止之列，違反
    即依第22條處罰；若僅指有固定營業場所，須經課稅者才加
    以處罰，則以偏概全，將核准設立電子遊戲場業之部分前提
    要件，作為電子遊藝場業之全部標準，不但輕縱到處製造髒
    亂、影響交通市容觀瞻之流動攤販，而對有固定營業處所、
    繳納稅捐之業者形成不公平，亦不符於前揭第1 條之立法意
    旨。（90年3 月及90年2 月臺灣高等法院90年庭長法律問題
    研討會研究意見參照，另經濟部90年5 月25日經商字第0900
    2805090 號亦同此結論）。執此以觀，本件被告於夜市中擺
    設電子遊戲機「彈珠戰警」22台，供不特定人投幣後使用各
    該遊戲機以營利，縱該地點並無店面，仍無礙其已實際經營
    電子遊戲場業之事實，是本件被告有經營電子遊戲場業之事
    實，至為灼然。被告上開辯解，洵無足採，其所提出不同見
    解之刑事判決，亦不足為其有利之認定。
  (四)縱上所述，本案事證明確，被告犯行堪以認定。
三、核被告甲○○所為，係違反電子遊戲場業管理條例第15條規
    定，應依同條例第22條規定論處；又被告於公共場所設置賭
    博性電子遊戲機具與不特定人賭博財物，所為係犯刑法第26
    6 條第1 項前段之賭博罪。再被告違法經營電子遊戲場業，
    本具有反覆實施同一行為之特性，屬集合犯，均僅構成實質
    一罪之單一犯罪；其以扣案電子遊戲機與不特定賭客對賭之
    賭博行為，於自然概念上雖屬數行為，然依本件具體狀況，
    被告係以營業之意思未經許可經營電子遊戲場擺設上開電子
    遊戲機與不特定賭客對賭，乃屬基於營業動機之單一犯罪計
    劃賡續所為之集合行為，所侵害之法益均為相同之社會法益
    ，於法律評價上為營業犯性質之集合犯，屬包括一罪之實質
    上一罪，均僅論以一罪。故檢察官聲請簡易判決處刑書雖僅
    論及被告於96年12月26日在上開地點違法經營電子遊戲場業
    而為賭博之犯行，惟前開其餘犯行核與檢察官聲請簡易判決
    處刑書所載之犯罪事實有實質上一罪關係，為聲請效力所及
    ，本院自應併予審究。再被告擺設電子遊戲機插電營業違法
    經營與以該機具與客人對賭係屬一個行為，其以一行為同時
    觸犯違法經營電子遊戲場業罪及賭博罪，為想像競合犯，應
    從較重之違法經營電子遊戲場業罪論處。原審以被告罪證明
    確，而適用電子遊戲場業管理條例第22條，刑法第11條前段
    、第266 條第1 項前段、第55條、第41條第1 項前段，刑法
    施行法第1 條之1 第1 項、第2 項前段等規定，審酌被告未
    依電子遊戲場業管理條例規定辦理營利事業登記而經營電子
    遊戲場業，有害於主管機關對電子遊戲場業之監督、管理，
    又被告在公共場所賭博財物，影響社會善良風氣及本案之犯
    罪動機、目的、手段、所生危害，兼衡其品行、智識程度、
    犯罪後之態度等一切情狀，判處拘役20日，如易科罰金，以
    1000元折算1 日，並以扣案之電子遊戲機22台（含IC板22塊
    ）及賭資136 元，分別係當場賭博之器具及在賭檯之財物，
    另彩票1317張則為供被告為本案犯罪所用之物，分別依刑法
    第266 條第2 項、第38條第1 項第2 款宣告沒收，其認事用
    法均無違誤，量刑亦屬妥適。上訴人即被告執持前詞，提起
    本件上訴，經核為無理由，應予駁回。
據上論斷，應依刑事訴訟法第455 條之1 第1 項、第3 項、第36
8 條，判決如主文。
本案經檢察官江祐丞到庭執行職務。
中    華    民    國    97    年    6     月    17    日
                  刑事第十一庭  審判長法  官  徐蘭萍
                                      法  官  林淑婷
                                      法  官  邱景芬
以上正本證明與原本無異。
不得上訴。
                                      書記官  曾千庭
中    華    民    國    97    年    6     月    18    日
附錄本案論罪科刑法條全文：
電子遊戲場業管理條例第15條：
未依本條例規定辦理營利事業登記者，不得經營電子遊戲場業。
電子遊戲場業管理條例第22條：
違反第15條規定者，處行為人1 年以下有期徒刑、拘役或科或併
科新臺幣50萬元以上250萬元以下罰金。


司法院資訊處製作；財團法人民間司法改革基金會備份。
